臺灣高雄地方法院民事判決　　　　　　　99年度訴字第1919號
原　　　告　旺旺友聯產物保險股份有限公司
法定代理人　洪吉雄
訴訟代理人　黃于珍
　　　　　　李中坤
　　　　　　郭岱矗
被　　　告　莊士毅
訴訟代理人　紀錦隆律師
　　　　　　孫大昕律師
上列當事人間請求損害賠償事件，本院於民國100 年8 月31日言
詞辯論終結，判決如下：
    主      文
被告應給付原告新臺幣壹佰伍拾萬元，及自民國九十九年三月十
三日起至清償日止，按週年利率百分之五計算之利息。
訴訟費用由被告負擔。
    事實及理由
一、原告之法定代理人原為何國華，嗣於訴訟繫屬中變更為洪吉
    雄，此有公司變更登記表附卷可稽，是洪吉雄具狀聲明承受
    訴訟，核無不合，應予准許。
二、原告主張：被告飲用酒類後，於民國98年7 月31日凌晨0 時
    20分許，駕駛登記在其母親即訴外人余美惠名下而由原告承
    保強制汽車責任險之車號1416-NY 號自小客車，行經高雄市
    ○○區○○路與成功路口時，失控撞及由訴外人鄭建昌所駕
    駛之車號3926-UM 號自小客車，致鄭建昌傷重不治死亡，原
    告已依規定給付其法定受益人計新臺幣（下同）1,500,000
    元之保險金。而被告經測得呼氣酒精濃度達0.26mg /L ，超
    過道路交通安全規則第114 條第2 款所定0.25 mg/L 之標準
    。爰依強制汽車責任保險法第29條第1 項第1 款規定提起本
    訴，代位請求被告賠償等語。並聲明：被告應給付原告1,50
    0,000 元，及自支付命令繕本送達翌日起至清償日止，按週
    年利率5 ﹪計算之法定遲延利息。
三、被告抗辯：被告所測得之呼氣酒精濃度數值，扣除呼氣酒精
    濃度測試器（下稱系爭儀器）之測量誤差值0.02mg/L後，並
    未超過0.25mg/L之法定標準。又系爭儀器是否經過檢定合格
    且仍在有效期間，亦有疑義。況被告所涉酒後駕車公共危險
    罪嫌部分，經偵查後並無證據足認飲酒已達不能安全駕駛動
    力交通工具之狀態，業經臺灣高雄地方法院檢察署檢察官以
    98年度偵字第25762 號為不起訴處分確定。原告起訴並無理
    由等語。並聲明：原告之訴駁回。
四、不爭執及爭執事項：
（一）以下事項為兩造所不爭執，應堪作為本件判決之基礎：
  １、被告飲用酒類後，於98年7 月31日凌晨0 時20分許，駕駛
      登記在母親余美惠名下而由原告承保強制汽車責任險之車
      號1416-NY 號自小客車，行經高雄市○○區○○路與成功
      路口時，失控撞及由鄭建昌所駕駛之車號3926-UM 號自小
      客車，致鄭建昌傷重不治死亡。
  ２、原告已依強制汽車責任保險法第7 條規定給付鄭建昌之家
      屬即訴外人鄭春雄、鄭怡君共1,500,000 元之保險金。
  ３、被告經以系爭儀器檢測呼氣酒精濃度，顯示之數值為0.26
      mg /L 。
（二）本件爭點在於：系爭儀器所顯示之呼氣酒精濃度數值0.26
      mg /L 是否準確？被告於駕車發生事故時實際上之呼氣酒
      精濃度是否已超過道路交通管理法規所規定之標準？原告
      代位請求賠償有無理由？
五、得心證之理由：
（一）按因汽車交通事故致受害人傷害或死亡者，不論加害人有
      無過失，請求權人得依強制汽車責任保險法規定向保險人
      請求保險給付；又被保險人如於飲用酒類或其他類似物後
      駕駛汽車，其吐氣或血液中所含酒精濃度超過道路交通管
      理法規規定之標準，致被保險汽車發生汽車交通事故者，
      保險人仍應依該法規定負保險給付之責，但得在給付金額
      範圍內，代位行使請求權人對被保險人之請求權；又該法
      所稱被保險人，指經保險人承保之要保人及經該要保人同
      意使用或管理被保險汽車之人，該法第7 條前段、第29條
      第1 項第1 款、第9 條第2 項規定綦詳。復按汽車駕駛人
      飲用酒類或其他類似物後其吐氣所含酒精濃度超過0.25 m
      g/L 者，不得駕車，道路交通安全規則第114 條第2 款亦
      已明揭其旨。
（二）本件交通事故發生時間為98年7 月31日凌晨0 時20分許，
      被告實施酒精濃度測試之時間則為同日凌晨1 時57分許，
      測得數值為0.26 mg /L（參照本院卷第49頁酒精濃度測試
      單）。而人飲用酒類後，體內之酒精濃度會以一定之比率
      進行代謝，其比率如何，兩造所提資料中有若干不同之計
      算方式（本院卷第143 、192 頁）。如以最有利於被告之
      方式即最低之代謝率計算，人體血液中酒精濃度之代謝率
      為每小時10mg /d L ，依血液中酒精濃度為呼氣所含酒精
      濃度2,000 倍換算，則呼氣酒精濃度之代謝率為每小時0.
      05 mg /L（已考量正常人之體型、健康狀況等因素）。以
      此回推被告於肇事時即施測之前約1.5 小時之呼氣酒精濃
      度，約為0.335 mg /L （計算式：0.26＋0.05×1.5 ＝0.
      335 ），顯已超過0.25 mg /L之法定標準。
（三）系爭儀器業經通過檢測，取得合格證書，自98年4 月9 日
      檢定合格至同年7 月31日發生本件交通事故共使用60次，
      使用期間查無追溯驗證過之乾式標準氣體定期查核測試之
      資料，但此並不影響系爭儀器之準確度等情，有檢定合格
      證書（本院卷第170 頁）、高雄市政府警察局交通警察大
      隊100 年5 月2 日函（本院卷第232 頁）、代理商友銓科
      技有限公司100 年7 月18日函（本院卷第257 頁）附卷可
      參，是上述酒精濃度測試結果之準確性應堪認定。至於財
      團法人臺灣電子檢驗中心99年12月21日函雖謂，呼氣酒精
      濃度量測結果在0.25 mg /L以上而小於2.00mg/L之範圍者
      ，檢定公差為±5 ％（本院卷第207 頁）。然縱使將此誤
      差值計入，回推被告於肇事當時之呼氣酒精濃度，仍然超
      過0.25 mg /L之法定標準。
（四）至被告另辯稱：檢察官偵查後以無證據足認其飲酒已達不
      能安全駕駛動力交通工具之狀態，而將其酒後駕車公共危
      險案件為不起訴處分確定等語。然刑法第185 條之3 係以
      行為人「不能安全駕駛動力交通工具而駕駛」為要件，此
      與道路交通安全規則第114 條第2 款所定0.25 mg/L 之標
      準，係屬二事，不能等同視之，要難執此據為有利被告之
      認定。
（五）準此，應認被告於駕車肇事時之呼氣酒精濃度，業已超過
      0.25 mg /L之法定標準。而肇事之被保險汽車係登記在余
      美惠名下，並由余美惠為要保人而向原告投保強制汽車責
      任險，余美惠與被告為母子關係且同住一處等情，有戶籍
      謄本、要保書附卷可參（本院卷第18、152 、153 頁），
      則被告駕駛被保險汽車顯然經過要保人同意，其應屬前揭
      強制汽車責任保險法所稱被保險人甚明。本件被告於飲用
      酒類後駕駛汽車，其吐氣酒精濃度超過道路交通管理法規
      規定之標準，致被保險汽車發生交通事故，則原告於理賠
      1,500,000 元後，依強制汽車責任保險法第29條第1 項第
      1 款規定代位請求被告賠償，並加計自支付命令送達翌日
      （即99年3 月13日，有本院卷第15頁送達證書可查）起至
      清償日止，按週年利率5 ﹪計算之法定遲延利息，核屬有
      理，應予准許。
六、本件事證已臻明確，兩造所提其他攻擊、防禦方法，經核與
    判決結果不生影響，爰不逐一論列。又本件既未經原告聲請
    而宣告假執行，則被告陳明願供擔保而聲請免為假執行，本
    院自無庸審酌，附此敘明。
七、結論：本件原告之訴為有理由，依民事訴訟法第78條，判決
    如主文。
中    華    民    國    100   年    9     月    30    日
                          民事第一庭  法  官  譚德周
以上正本係照原本作成。
如對本判決上訴，須於判決送達後20日內向本院提出上訴狀。如
委任律師提起上訴者，應一併繳納上訴審裁判費。
中    華    民    國   100    年    9     月    30    日
                                      書記官  鄭永媚